【裁判字號】    97,消債更,1461
【裁判日期】    971029
【裁判案由】    聲請更生程序
【裁判全文】
臺灣高雄地方法院民事裁定          97年度消債更字第1461號
聲  請  人  甲○○
上列當事人聲請消費者債務清理事件，本院裁定如下：
    主  文
聲請駁回。
聲請費用由聲請人負擔。
    理  由
一、本件債務人主張：伊因有不能清償情事，曾依「中華民國銀
    行公會會員辦理消費金融案件無擔保債務協商機制」（下稱
    無擔保協商）申請債務協商，經協商成立，約定自民國96年
    2 月起，分80期，利率12.88 ％，每月應繳納為新台幣（下
    同）7,776 元，因聲請人原本從事保險業務員之業務，每月
    收入約為68,000元左右，扣除每月必要生活費用及3 名子女
    之扶養費用等，共計約為18,494元，生活並無生太大之問題
    。然於96年2 月間，聲請人突然遭辭退，聲請人之生活頓時
    陷入困境，不只無力支付龐大之協商金額，連每月必要之生
    活費用均無力籌措，迫不得已僅得選擇毀諾一途，並非伊惡
    意毀諾，實係因其客觀上確有不可歸責之事由所致。直至97
    年初方在菜市場找到一販賣衣服工作，但收入銳減至每月
    21,000元，聲請人雖願意繼續還款，但因之前失業已迫不得
    已毀諾，加上還款金額對現在聲請人之收入狀況而言過高，
    亟需再度調整還款之金額及利率，聲請人希望能透過更生程
    序來達重整其債務之目的，以達早日清償債務等語。又伊無
    擔保或無優先權之債務總額未逾1,200 萬元，復未經法院裁
    定開始清算程序或宣告破產，爰向本院聲請更生等語。
二、經查：
  (一)按債務人與金融機構協商成立者，不得聲請更生或清算。但
    因不可歸責於己之事由，致履行顯有重大困難者，不在此限
    ；本條例施行前，債務人依金融主管機關協調成立之中華民
    國銀行公會會員，辦理消費金融案件無擔保債務協商機制與
    金融機構成立之協商，準用前項之規定；消費者債務清理條
    例第151 條第5 、6 項定有明文。
  (二)債務人所主張之上開事實，業據提出債權人清冊、財產狀況
    說明書、債務協商協議書暨無擔保債務還款計畫書、戶籍謄
    本、聲請人及其配偶子女之95年、96年所得清單及財政部台
    灣省南區國稅局財產歸屬資料清單、勞健保支出證明、戶籍
    謄本、聲請人3 名孩子之學生證或教育費影本、水電費收據
    、勞健保投保資料、通信費用收據、交通費收據、保險契約
    書影本及繳款單等文書為證。
  (三)依前開消費者債務清理條例第151 條第5 項規定，債務清償
    方案成立後，應由債務人按其條件履行，如於其後發生情事
    變更，在清償期間內之收入或收益不如預期，致該方案履行
    困難甚或履行不能，而有不可歸責於己之事由，始能聲請更
    生或清算。此項規定旨在避免債務人任意毀諾已成立之協商
    ，濫用更生或清算之裁判上債務清理程序，蓋以債務清償方
    案係經當事人行使程序選擇權所為之債務清理契約，債務人
    應受該成立之協議所拘束。債務人既已與金融機構協商成立
    ，如認該協商方案履行有其他不適當情形，自仍應再循協商
    途徑謀求解決。經查，聲請人前於96年2 月間與銀行債務協
    商成立時，旋即便毀諾並未依協議還款，於毀諾之時間點，
    聲請人主張其係96年2 月遭辭退，以致無法繳款等語置辯。
    核聲請人既於協商之時，實已知悉其已遭辭退之情事，仍執
    意簽立該協議書，應係有按時繳款履行之契約之準備，實難
    認此遭辭退之事由是有生情事變更之情形；故該協商條件既
    然係由聲請人與最大債權銀行雙方協議所達成，在客觀事實
    並未有顯著變動之下，上述情事均屬聲請人在協商時可得預
    見，據以評估此一協商方案是否逾越其負擔範圍，故「協商
    條件之嚴苛」顯與「不可歸責於己之事由致履行顯有重大困
    難」之要件不符。
三、綜上所述，本件聲請人聲請更生，既無法立證證明其確於與
    金融機關達成前揭協商後，有不可歸責於己之事由致履行顯
    有重大困難，難謂其符合消費者債務清理條例第151 條第5
    項之規定，自不得聲請更生，應駁回其更生之聲請。
四、爰依消費者債務清理條例第8 條、第151 條第5 項、第15條
    ，民事訴訟法第78條，裁定如主文。
中    華    民    國    97    年    10    月    29    日
                  臺灣高雄地方法院鳳山分庭
                          法  官  何悅芳
以上正本係照原本作成。
如不服本裁定，應於送達後10日內，向本院提出抗告狀並表明抗
告理由，如於本裁定宣示後送達前提起抗告者，應於裁定送達後
10日內補提抗告理由書（須附繕本）。
中    華    民    國    97    年    10    月    29    日
                          書記官  洪嘉慧


司法院資訊處製作；財團法人民間司法改革基金會備份。
